臺灣士林地方法院民事裁定　95年度再字第2號
再審原告　　甲○○
再審被告　　謝謝國際聯合律師事務所
法定代理人　乙○○
上列當事人間請求再審事件，再審原告對於本院民國95年2 月16
日95年度促字第3310號確定支付命令提起再審之訴，本院裁定如
下：
    主  文
再審之訴駁回。
再審訴訟費用由再審原告負擔。
    理  由
一、按債務人對於支付命令未於法定期間合法提出異議者，支付
    命令與確定判決有同一之效力；支付命令有民事訴訟法第49
    6 條第1 項之情形者，得提起再審之訴，並以原支付命令之
    聲請，視為起訴，民事訴訟法第521 條定有明文。又再審之
    訴，應於30日之不變期間內提起；前項期間，自判決確定時
    起算；判決於送達確定者，自送達時起算；其再審之理由發
    生或知悉在後者，均自知悉時起算，民事訴訟法第500 條第
    1 項、第2 項定有明文。再按，已確定之裁定，依民事訴訟
    法第507 條之規定，對於上開規定準用之；而支付命令係屬
    裁定之性質，自亦準用上開之規定。
二、本件再審原告主張：本院95年度促字第3310號支付命令，係
    再審被告主張再審原告與第三人美商優尼康赫斯國際公司共
    同於85年3 月21日與其訂立委任契約，委任其處理刑事、民
    事及行政訴訟案件，每件酬金至少美金3 萬元，惟再審原告
    等未付酬金，因而請求再審原告等應給付律師酬金美金9 萬
    元。然查，有關再審被告與再審原告間上開委任酬金事件，
    業已於88年8 月20日經最高法院88年台上字第1878號判決駁
    回再審被告之上訴確定，則再審被告就同一法律關係再聲請
    法院核發支付命令，已違反一事不再理原則，而構成再審之
    理由。又上開支付命令雖於95年4 月3 日以寄存方式送達再
    審原告，惟再審原告並未領取信件，故不知悉該支付命令之
    內容；直迄95年7 月24日經第三人通知台灣台北地方法院核
    發執行命令，將扣押再審原告持有之股票，再審原告仍不知
    何事遭再審被告請求，乃於95年7 月26日具狀聲請閱卷，並
    依通知於95年8 月3 日閱卷後，始知悉本件有上開再審理由
    。是本件提起再審之不變期間應自95年8 月3 日起算，而未
    逾法定30日不變期間之規定。爰依民事訴訟法第521 條、第
    496 條、第500 條之規定提起再審之訴云云。
三、經查，本院95年2 月16日95年度促字第3310號支付命令，係
    於95年4 月3 日寄存於送達地即再審原告實際居住之台北市
    士林區○○○路11之2 號8 樓所在之警察機關臺北市政府警
    察局士林分局山仔后派出所，並作成送達通知書，一份黏貼
    於應受達人住居所門首，一份置於該送達處所信箱以為送達
    等情，有送達證書乙紙附於本院95年度促字第3310號卷內可
    稽，並經調閱上開卷證查核明確。是依民事訴訟法第138 條
    規定，該寄存送達應屬合法。雖上開卷內所附臺北市政府警
    察局士林分局95年5 月22日北市警士分戶字第09531839200
    號函稱：再審原告未至山仔后派出所領取該支付命令等語；
    然再審原告既未於支付命令送達後20日之不變期間提出異議
    ，該支付命令仍應於95年5 月3 日確定，已無可疑。則再審
    原告迄95年8 月8 日始具狀提起本件再審之訴，自該支付命
    令確定時起算，顯已逾30之不變期間至明。
四、再審原告雖以本院95年度促字第3310號支付命令以寄存方式
    送達再審原告後，再審原告並未領取，迄因法院核發執行命
    令，於95年8 月3 日閱卷後，始知悉同一訴訟標的前已經最
    高法院88年度台上字1878號判決上訴駁回確定，而有就同一
    訴訟標的已有確定判決之再審事由，因而主張：提起本件再
    審之訴之不變期間應自知悉再審理由之95年8 月3 日起算云
    云，並提出上開最高法院判決、執行命令、閱卷聲請狀各乙
    件（均影本）為據。然按，當事人以確定判決有民事訴訟法
    第496 條第1 項第1 款「適用法規顯有錯誤」之情形提起再
    審之訴者，應認其再審理由於裁判送達時當事人即可知悉，
    故計算是否逾30日之不變期間，應自裁判確定時起算，無同
    法第500 條第2 項但書再審理由知悉在後之適用，最高法院
    70年臺再字第212 號著有判例。而查，本件再審原告主張：
    原確定支付命令之訴訟標的，業經最高法院88年度台上字第
    1878號民事判決確定，應有民事訴訟法第496 條第1 項第12
    款之再審理由云云，毋論是否可採；因上開最高法院判決早
    於88年8 月20日即已存在，再審原告復為該民事判決之被上
    訴人各節，均有該判決影本足稽；堪認其所主張上開再審理
    由亦同於支付命令送達時即可知悉。則參諸前揭判例意旨，
    亦應認並無民事訴訟法500 條第2 項知悉在後規定之適用。
    從而，再審原告主張：係於原支付命令確定後之95年8 月3
    日始知悉再審理由，並無未逾再審期間云云，顯與前揭判例
    意旨有違，洵無可採；其提起本件再審之訴，已逾不變期間
    ，於法自有未合，應予駁回。
五、依民事訴訟法第502 條第1 項、第95條、第78條裁定如主文
    。
中　　華　　民　　國　　96　　年　　3 　　月　　5 　　日
                  民事第二庭  法  官  李瑜娟
以上正本證明與原本無異。
如對本裁定抗告須於裁定送達後10日內向本院提出抗告狀。
中　　華　　民　　國　　96　　年　　3 　　月　　5 　　日
                              書記官　李秀蘊
